【裁判字號】    88,訴,959
【裁判日期】    890222
【裁判案由】    偽造文書等
【裁判全文】
臺灣臺北地方法院刑事判決                          八十八年度訴字第九五九號
    公  訴  人  臺灣臺北地方法院檢察署檢察官
    被      告  乙○○
右列被告因偽造文書等案件，經檢察官提起公訴（八十八年度偵字第三六二一號），
本院判決如左：
    主  文
乙○○無罪。
    理  由
一、公訴意旨略以：被告乙○○原任職設在台北市○○○路○段二０五號八樓互信國
    際傳播股份有限公司（以下稱互信公司）負責戲劇中執行製作之工作，緣互信公
    司於民國八十七年間因拍攝「男人的愛情」之劇情需要古厝場景，乃透過員工甲
    ○○向己○○租用陽明山之古厝，約定每使用一次，租金新台幣（下同）八千元
    ，詎乙○○利用職務上之便，意圖為自己不法之所有，誆稱租用一次費用一萬五
    千元，共租用三次等語，而擅自在收據簽收人欄偽造己○○之署押，持向互信公
    司財務單位詐領四萬五千元，足以生損害於己○○及互信公司，因認被告涉犯刑
    法第二百十六條、第二百十條行使偽造私文書罪嫌及同法第三百三十九條第一項
    之詐欺罪嫌。
二、本件公訴人認被告乙○○涉有上開犯行，無非係以告訴人互信公司之代理人丙○
    ○之指訴，證人己○○證述僅收取費用八千元等語及偽造之收據影本為其主要憑
    據。訊據被告固不否認在支出證明單請款人欄內簽名，惟堅詞否認有何偽造文書
    、詐欺等犯行，辯稱：伊中途授命接續拍戲擔任執行製作，會計邱惠美要伊在前
    任執行製作所留下之請款單據上簽名俾辦理交接，伊不清楚狀況即在請款單上簽
    名，但並未實際領款，亦不知先前劇組人員曾向己○○洽借古厝等語。
三、按犯罪事實應依證據認定之，無證據不得推定其犯罪事實，又不能證明被告犯罪
    者，應諭知無罪之判決，刑事訴訟法第一百五十四條、第三百零一條第一項分別
    定有明文。又認定犯罪事實所憑之證據，雖不以直接證據為限，間接證據亦包括
    在內，然而無論直接證據或間接證據，其為訴訟上之證明，須於通常一般之人均
    不致有所懷疑，而得確信其為真實之程度者，始得據為有罪之認定，倘其證明尚
    未達到此一程度，而有合理之懷疑存在，無從使事實審理法院得有罪之確信時，
    即應由法院為諭知被告無罪之判決（最高法院七十六年台上字第四九八六號判例
    參照）。
四、經查：
（一）訊據證人己○○於本院審理時證稱：互信公司於八十七年間因拍攝劇情需要古
      厝場景，乃由該公司員工甲○○向伊租用陽明山之古厝，事後伊曾至該公司請
      領八千元費用，並在一本大簿冊上簽名表示收訖，卷附收據簽收欄「己○○」
      之署押非伊所寫等語（參見本院八十八年八月卅一日訊問筆錄），顯見卷附收
      據上「己○○」之署押確係他人偽造，而己○○本人實際上係在告訴人公司另
      一本簽收簿上簽名表示收訖出借古厝之費用八千元。
（二）查告訴人公司之請款程序，須由請款人製作支出證明單並提出收據，經主管核
      可後，據以向會計請款，再予核撥款項等節，業據證人即告訴人公司當時之前
      、後任會計邱惠美、戊○○於本院審理時證述在卷（參見本院八十八年九月卅
      日、十一月廿五日訊問筆錄），戊○○另證稱：請款人實際領款時，尚需在簽
      收簿簽名以示負責，惟當初與邱惠美辦理交接時，除帳冊、傳票及現金外，邱
      惠美並未移交上開簽收簿等語（參見本院十一月廿五日訊問筆錄），是被告縱
      係在請款單上簽名請領款項，但能否率予推斷被告即係實際簽收領取款項之人
      ，即非無疑。
（三）稽之本院當庭命被告書寫之「己○○」字跡，經目視結果，與卷附收據偽造之
      「己○○」署押，二者字跡顯有不符，倘若係被告偽造己○○署押向告訴人公
      司冒領款項，豈有自曝其短在請款單上簽名以供追查，參以告訴代理人丁○○
      於本院審理時陳稱：該公司事後調查請款流程，察覺係當時之會計邱惠美涉有
      重嫌，而與被告無關等語（參見告訴人公司八十八年十一月十日陳報狀、本院
      八十八年十二月九日訊問筆錄），足徵被告上開所辯應非子虛。
（四）綜上所述，前開收據偽造之「己○○」署押，既不能證明係被告為之，公訴人
      所指被告涉犯偽造文書、詐欺等犯行，即乏其據。此外，復查無其他積極證據
      足認被告有前開犯行，不能證明被告犯罪，揆諸首揭法條及判例意旨，應依法
      諭知無罪之判決。
據上論斷，應依刑事訴訟法第三百零一條第一項，判決如主文。
本案經檢察官孟令士到庭執行職務、
中      華      民      國      八十九      年     二     月    廿二    日
                      臺灣臺北地方法院刑事第八庭
                                        法    官  胡  宏  文
右正本證明與原本無異。
如不服本判決，應於判決送達後十日內，向本院提出上訴狀。
                                        書 記 官  魏  大  年
中      華      民      國    八十九      年     二     月    廿三    日


司法院資訊處製作；財團法人民間司法改革基金會備份。
